---
title: "Erstelle ein Diagramm"
author: "Dein Name hier"
format:
  html:
    embed-resources: true
editor: visual
execute:
  warning: false
  message: false
editor_options:
  chunk_output_type: console
---

::: callout-tip
## Wenn du nicht weiterkommst

Wenn du an einer Aufgabe mehr als 10 bis 15 Minuten festhängst: öffne die Datei `01-boxplot-komplett.qmd`, vergleiche mit deinem Versuch, und versuche dann zu erklären, *warum* die Lösung funktioniert. Das ist erlaubt und Teil des Lernprozesses.
:::

## Aufgabe 1: R-Pakete laden & Daten importieren

Die erforderlichen Pakete für diese Zusatzaufgabe wurden bereits hinzugefügt. Führe den folgenden Codeblock aus, um die erforderlichen Pakete zu laden. **Tipp:** Klicke auf die grüne Wiedergabetaste in der oberen rechten Ecke des Codeblock.

```{r}
library(gapminder)
library(ggplot2)
library(dplyr)
```

## Aufgabe 2: Daten für das Jahr 2007 filtern

Folgend ist eine typische Aufgabenbeschreibung, wie du sie in den Übungen und Zusatzaufgaben findest. Mit der Zeit werden die Aufgabenbeschreibungen weniger detailliert.

**Lies und verstehe den Code**

1.  Lies den untenstehenden Code laut vor und beschreibe verbal, was jede Zeile macht.

2.  Führe den Codeblock aus.

3.  Beobachte die Ausgabe in der Console.

```{r}
gapminder |>
  filter(year == 2007)
```

4.  Schreibe in deinen eigenen Worten, was dieser Code deiner Meinung nach macht:

*Deine Antwort hier:*

5.  Führe nun den untenstehenden Codeblock aus, der das Ergebnis einem Objekt zuweist.

6.  **Tipp:** Beobachte den Reiter "Environment" in RStudio (oberes rechtes Fenster), um das neue Objekt erscheinen zu sehen.

```{r}
gapminder_2007 <- gapminder |>
  filter(year == 2007)
```

7.  Klicke auf `gapminder_2007` im Reiter "Environment", um die Daten anzuzeigen. Was fällt dir an diesem Datensatz im Vergleich zum ursprünglichen `gapminder` Datensatz auf?

*Deine Antwort hier:*

## Aufgabe 3: Daten für Lebenserwartung nach Kontinent zusammenfassen

**Lies und verstehe den Code**

1.  Lies den untenstehenden Code laut vor und beschreibe verbal, was jede Zeile macht.

2.  Führe den Codeblock aus.

3.  Beobachte die Ausgabe in der Console.

```{r}
gapminder_2007 |>
  group_by(continent) |>
  summarise(
    anzahl = n(),
    lebenserwartung = median(lifeExp)
  )
```

4.  Schreibe in deinen eigenen Worten, was dieser Code deiner Meinung nach macht:

*Deine Antwort hier:*

5.  Führe nun den untenstehenden Codeblock aus, der das Ergebnis einem Objekt zuweist.

6.  **Tipp:** Beobachte den Reiter "Environment", um zu sehen, wie sich dieses neue Objekt von `gapminder_2007` unterscheidet.

```{r}
gapminder_zusammenfassung_2007 <- gapminder_2007 |>
  group_by(continent) |>
  summarise(
    anzahl = n(),
    lebenserwartung = median(lifeExp)
  )
```

7.  Schaue dir das Objekt `gapminder_zusammenfassung_2007` im Reiter "Environment" an. Wie viele Zeilen und Spalten hat es? Warum unterscheidet es sich von `gapminder_2007`?

*Deine Antwort hier:*

## Aufgabe 4: Daten für Lebenserwartung nach Kontinent und Jahr zusammenfassen

**Lies und verstehe den Code**

1.  Lies den untenstehenden Code laut vor und beschreibe verbal, was jede Zeile macht.

2.  Führe den Codeblock aus.

3.  Beobachte die Ausgabe in der Console.

```{r}
gapminder |>
  group_by(continent, year) |>
  summarise(lebenserwartung = median(lifeExp))
```

4.  Schreibe in deinen eigenen Worten, was dieser Code deiner Meinung nach macht:

*Deine Antwort hier:*

5.  Führe nun den untenstehenden Codeblock aus, der das Ergebnis einem Objekt zuweist.

6.  **Tipp:** Beachte, wie der Reiter "Environment" unterschiedliche Informationen für verschiedene Objekttypen anzeigt.

```{r}
gapminder_zusammenfassung_kontinent_jahr <- gapminder |>
  group_by(continent, year) |>
  summarise(lebenserwartung = median(lifeExp))
```

7.  Vergleiche dieses Ergebnis mit Aufgabe 3. Was ist anders, wenn man nach zwei Variablen statt nach einer gruppiert? Wie beeinflusst das die Ausgabe?

*Deine Antwort hier:*

## Aufgabe 5: Erstelle einen angepassten Boxplot

Ab hier schreibst du den Code selbst, ohne Vorlage. In der Übung in Modul 2 hast du bereits einen Boxplot für `gapminder_2007` erstellt; hier erweiterst du ihn um `fill = continent`.

Dies ist eine typische Aufgabe ohne Anfangscode.

1.  Unten wurde bereits ein Codeblock für dich erstellt.

2.  Verwende die Funktion `ggplot()` und das Daten Objekt `gapminder_2007`, um einen Boxplot mit den folgenden visuellen Eigenschaften zu erstellen:

- Kontinent (Variable: continent) auf der x-Achse
- Lebenserwartung (Variable: lifeExp) auf der y-Achse
- Kontinent als Farbe mit dem Argument `fill = continent` innerhalb von `aes()`

3.  Führe den im Codeblock enthaltenen Code aus und behebe alle Fehler.

4.  Was sind die Datentypen der zwei Variablen, die für die Zuordnungen visueller Eigenschaften verwendet werden?

```{r}


```

## Aufgabe 6: Daten kommunizieren

**Im YAML-Header (zwischen den drei Bindestrichen am Anfang des Dokuments)**

1.  Füge deinen Namen als Autor dieses Dokuments hinzu.

2.  Wandel das Dokument in das HTML-Format um (Render) und behebe eventuelle Fehler.

## Aufgabe 7: Commit & Push & Issue

- Kehre nun zurück zur Kurswebseite und folge den Schritten um deine lokalen Veränderungen mit GitHub zu synchronisieren. Suche dort nach dem Abschnitt zum GitHub-Workflow in Modul 2.
