---
title: "Daten zusammenfassen und visualisieren"
author: "Dein Name hier"
format:
  html:
    embed-resources: true
editor: visual
execute:
  warning: false
  message: false
editor_options:
  chunk_output_type: console
---

::: callout-tip
## Wenn du nicht weiterkommst

Wenn du an einer Aufgabe mehr als 10 bis 15 Minuten festhängst: öffne die Datei `02-daten-zusammenfassen-komplett.qmd`, vergleiche mit deinem Versuch, und versuche dann zu erklären, *warum* die Lösung funktioniert. Das ist erlaubt und Teil des Lernprozesses.
:::

## Aufgabe 1: R-Pakete laden

1.  Führe den Codeblock unten aus, um die erforderlichen Pakete zu laden.

```{r}
library(gapminder)
library(ggplot2)
library(dplyr)
```

## Aufgabe 2: Daten für die Visualisierung erstellen

Die drei Datensätze unten kennst du bereits aus `01-boxplot.qmd`. Versuche, dich an die Funktionen (`filter()`, `group_by()`, `summarise()`) zu erinnern, bevor du den Code ausführst.

1.  Führe die drei Codeblöcke unten aus, um die für die Visualisierungsaufgaben benötigten Datenobjekte zu erstellen.

2.  Überprüfe im Environment-Fenster, dass die drei Objekte korrekt erstellt wurden.

```{r}
gapminder_2007 <- gapminder |>
  filter(year == 2007)
```

```{r}
gapminder_zusammenfassung_2007 <- gapminder_2007 |>
  group_by(continent) |>
  summarise(
    anzahl = n(),
    lebenserwartung = median(lifeExp)
  )
```

```{r}
gapminder_zusammenfassung_kontinent_jahr <- gapminder |>
  group_by(continent, year) |>
  summarise(lebenserwartung = median(lifeExp))
```

## Aufgabe 3: Erstelle einen Boxplot

Schreibe Code, um einen Boxplot zu erstellen, der die Lebenserwartung nach Kontinent zeigt.

1.  Beginne mit: `ggplot(data = gapminder_2007)`, um das `gapminder_2007` Objekt als Daten für den Plot zu verwenden.

2.  Füge dann nach `gapminder_2007` ein Komma hinzu und füge die Funktion `mapping = aes()` hinzu.

3.  Innerhalb von `aes()` füge die folgenden visuellen Zuordnungen hinzu:

- Kontinent auf die x-Achse; (beachte, wie der Spaltenname im Datensatz lautet)
- Lebenserwartung auf die y-Achse; (beachte, wie der Spaltenname im Datensatz lautet)

4.  Füge ein `+` am Ende der Zeile hinzu, dann füge in einer neuen Zeile hinzu: `geom_boxplot()`

5.  Führe den Code aus und überprüfe, dass du 5 Boxen siehst.

```{r}
ggplot(data = gapminder_2007,
       mapping = aes(x = continent,
                     y = lifeExp)) +
  geom_boxplot()
```

## Aufgabe 4: Erstelle ein Zeitreihendiagramm

Schreibe Code, um ein Zeitreihendiagramm zu erstellen, das zeigt, wie sich die mittlere Lebenserwartung im Laufe der Zeit für jeden Kontinent verändert hat.

1.  Beginne mit: `ggplot(data = gapminder_zusammenfassung_kontinent_jahr)`, um das `gapminder_zusammenfassung_kontinent_jahr` Objekt als Daten für den Plot zu verwenden.

2.  Füge dann nach `gapminder_zusammenfassung_kontinent_jahr` ein Komma hinzu und füge die Funktion `mapping = aes()` hinzu.

3.  Innerhalb von `aes()` füge die folgenden visuellen Zuordnungen hinzu:

- Jahr auf die x-Achse;
- Lebenserwartung auf die y-Achse;
- Kontinent zur Farbe mit dem Argument `color = continent`

4.  Füge ein `+` am Ende der Zeile hinzu, dann füge in einer neuen Zeile hinzu: `geom_line()`

5.  Füge ein weiteres `+` am Ende der Zeile hinzu, dann füge in einer neuen Zeile hinzu: `geom_point()`

6.  Führe den Code aus und überprüfe, dass du 5 farbige Linien mit Punkten siehst, die Trends über die Zeit zeigen.

```{r}
ggplot(data = gapminder_zusammenfassung_kontinent_jahr,
       mapping = aes(x = year,
                     y = lebenserwartung,
                     color = continent)) +
  geom_line() +
  geom_point()
```

## Aufgabe 5: Erstelle ein Balkendiagramm

### mit `geom_col()`

Schreibe Code, um ein Balkendiagramm zu erstellen, das die Anzahl der Länder pro Kontinent zeigt.

1.  Beginne mit: `ggplot(data = gapminder_zusammenfassung_2007)`, um das `gapminder_zusammenfassung_2007` Objekt als Daten für den Plot zu verwenden.

2.  Füge dann nach `gapminder_zusammenfassung_2007` ein Komma hinzu und füge die Funktion `mapping = aes()` hinzu.

3.  Innerhalb von `aes()` füge die folgenden visuellen Zuordnungen hinzu:

- Kontinent auf die x-Achse;
- Anzahl auf die y-Achse;

4.  Füge ein `+` am Ende der Zeile hinzu, dann füge in einer neuen Zeile hinzu: `geom_col()`

5.  Führe den Code aus und überprüfe, dass du 5 Balken siehst, die die Anzahl pro Kontinent zeigen.

```{r}
ggplot(data = gapminder_zusammenfassung_2007,
       mapping = aes(x = continent,
                     y = anzahl)) +
  geom_col()
```

### mit `geom_bar()`

Schreibe Code, um das gleiche Balkendiagramm zu erstellen, aber verwende `geom_bar()` stattdessen.

1.  Beginne mit: `ggplot(data = gapminder_2007)`, um das `gapminder_2007` Objekt als Daten für den Plot zu verwenden.

2.  Füge dann nach `gapminder_2007` ein Komma hinzu und füge die Funktion `mapping = aes()` hinzu.

3.  Innerhalb von `aes()` füge die folgende visuelle Zuordnung hinzu:

- Kontinent auf die x-Achse;

4.  Füge ein `+` am Ende der Zeile hinzu, dann füge in einer neuen Zeile hinzu: `geom_bar()`

5.  Führe den Code aus und bemerke, dass der Plot identisch mit dem ist, der mit `geom_col()` erstellt wurde.

6.  Überlege: Was macht `geom_bar()` anders als `geom_col()`? Schreibe deine Antwort hier:

*`geom_bar()` zählt automatisch die Anzahl der Beobachtungen in jeder Kategorie, während `geom_col()` einen bereits berechneten Wert verwendet.*

```{r}
ggplot(data = gapminder_2007,
       mapping = aes(x = continent)) +
  geom_bar()
```

## Aufgabe 6: Erstelle ein Histogramm

Schreibe Code, um ein Histogramm zu erstellen, das die Verteilung der Lebenserwartung zeigt, farblich nach Kontinent getrennt.

1.  Beginne mit: `ggplot(data = gapminder_2007)`, um das `gapminder_2007` Objekt als Daten für den Plot zu verwenden.

2.  Füge dann nach `gapminder_2007` ein Komma hinzu und füge die Funktion `mapping = aes()` hinzu.

3.  Innerhalb von `aes()` füge die folgenden visuellen Zuordnungen hinzu:

- Lebenserwartung auf die x-Achse;
- Kontinent zur Füllung mit dem Argument `fill = continent`

4.  Füge ein `+` am Ende der Zeile hinzu, dann füge in einer neuen Zeile hinzu: `geom_histogram()`

5.  Führe den Code aus und beobachte das gestapelte Histogramm.

6.  Ändere nun `geom_histogram()`, indem du diese Argumente innerhalb der Klammern hinzufügst:

    - `col = "grey30"` (fügt Ränder zu den Balken hinzu)
    - `breaks = seq(40, 85, 2.5)` (steuert die Balkenbreite)

7.  Experimentiere: Ändere die Zahlen in `seq()` und beschreibe, was passiert:

*`seq(40, 85, 2.5)` hat drei Argumente: die ersten beiden (40 und 85) legen den Bereich der x-Achse fest, das dritte (2.5) ist die Balkenbreite. Ein kleinerer dritter Wert (z.B. 1) ergibt schmalere Balken, ein größerer (z.B. 5) ergibt breitere Balken.*

```{r}
ggplot(data = gapminder_2007,
       mapping = aes(x = lifeExp,
                     fill = continent)) +
  geom_histogram(col = "grey30", breaks = seq(40, 85, 2.5))
```

## Aufgabe 7: Streudiagramm und Facettierung

Schreibe Code, um ein Streudiagramm zu erstellen, das die Beziehung zwischen BIP pro Kopf und Lebenserwartung zeigt.

1.  Beginne mit: `ggplot(data = gapminder_2007)`, um das `gapminder_2007` Objekt als Daten für den Plot zu verwenden.

2.  Füge dann nach `gapminder_2007` ein Komma hinzu und füge die Funktion `mapping = aes()` hinzu.

3.  Innerhalb von `aes()` füge die folgenden visuellen Zuordnungen hinzu:

- BIP pro Kopf auf die x-Achse;
- Lebenserwartung auf die y-Achse;
- Bevölkerung auf die Größe;
- Land auf die Farbe

4.  Füge ein `+` am Ende der Zeile hinzu, dann füge in einer neuen Zeile hinzu: `geom_point()`

5.  Führe den Code aus und bemerke, dass die Legende mit zu vielen Ländern überwältigend ist. Der erste Versuch sieht absichtlich unübersichtlich aus, wir verbessern den Plot in Schritt 6 und 7.

6.  Ändere `geom_point()`, indem du `show.legend = FALSE` innerhalb der Klammern hinzufügst.

7.  Füge ein weiteres `+` am Ende hinzu, dann füge in einer neuen Zeile hinzu: `facet_wrap(~continent)`, um separate Panels für jeden Kontinent zu erstellen.

8.  Führe den Code aus und überprüfe, dass du 5 Panels mit Streudiagrammen siehst, eines für jeden Kontinent.

```{r}
ggplot(data = gapminder_2007,
       mapping = aes(x = gdpPercap,
                     y = lifeExp,
                     size = pop,
                     color = country)) +
  geom_point(show.legend = FALSE) +
  facet_wrap(~continent)
```

## Aufgabe 8: Optionale Zusatzaufgabe

Diese Aufgabe ist freiwillig. Falls du Lust hast:

1.  Wähle eine Variable (das ist der Name einer Spalte im Datensatz) aus dem `gapminder`-Datensatz, die wir noch nicht visualisiert haben, oder eine Kombination von Variablen, die dich interessiert.

2.  Erstelle einen Plot deiner Wahl. Du kannst eine bekannte Geom-Funktion nutzen oder eine neue aus der [ggplot2-Referenz](https://ggplot2.tidyverse.org/reference/) ausprobieren.

3.  Schreibe in ein bis zwei Sätzen, was dein Plot zeigt und warum du diese Variable(n) gewählt hast.

*Es gibt hier keine Musterlösung, da die Aufgabe offen ist. Ein Beispiel: ein Streudiagramm von BIP pro Kopf gegen Bevölkerung, gefärbt nach Kontinent.*

```{r}
ggplot(data = gapminder_2007,
       mapping = aes(x = gdpPercap,
                     y = pop,
                     color = continent)) +
  geom_point()
```

## Aufgabe 9: Daten kommunizieren

**Im YAML-Header (zwischen den drei Bindestrichen am Anfang des Dokuments)**

1.  Füge deinen Namen als Autor dieses Dokuments hinzu.

2.  Wandel das Dokument in das HTML-Format um (Render) und behebe eventuelle Fehler.

## Aufgabe 10: Commit & Push & Issue

- Kehre nun zurück zur Kurswebseite und folge den Schritten um deine lokalen Veränderungen mit GitHub zu synchronisieren. Suche dort nach dem Abschnitt zum GitHub-Workflow in Modul 2.
