---
title: "Erstelle ein Diagramm"
format:
  html:
    embed-resources: true
editor: visual
editor_options: 
  chunk_output_type: console
---

## Aufgabe 1: R-Pakete laden & Daten importieren

Die erforderlichen Pakete für diese Hausaufgabe wurden bereits hinzugefügt. Führe den folgenden Codeblock aus, um die erforderlichen Pakete zu laden. **Tipp:** Klicke auf die grüne Wiedergabetaste in der oberen rechten Ecke des Codeblock.

```{r}
library(gapminder)
library(ggplot2)
library(dplyr)
```

## Aufgabe 2: Transform for data in 2007

Folgend ist eine typische Aufgabenbeschreibung, wie du sie in den Übungen und Zusatzaufgaben findest. Bei Aufgaben vom Typ „Lückentext“ solltest du die Unterstriche \_\_\_ durch den beschriebenen Code ersetzen und dann den Wert der Codeblock-Option `#| eval:` von `false` auf `true` ändern. Bei anderen Aufgaben erstellst du deinen eigenen Code von Grund auf neu. Mit der Zeit werden die Aufgabenbeschreibungen weniger detailliert.

**Füll die Lücken**

1.  Unten wurde bereits ein Codeblock für dich erstellt.

2.  Beginne mit dem gapminder Objekt und füge den Pipe-Operator am Ende der Zeile hinzu.

3.  Verwende in einer neuen Zeile die Funktion `filter()`, um die Daten für die Beobachtungen des Jahres 2007 einzugrenzen.

4.  Verwende den Zuweisungsoperator, um die Daten einem Objekt namens `gapminder_2007` zuzuweisen.

5.  Führe den im Codeblock enthaltenen Code aus und behebe alle Fehler. **Tipp:** Klicke auf die grüne Wiedergabetaste in der oberen rechten Ecke des Codeblock.

6.  Im Fenster oben rechts, öffne den Reiter "Environment". Klicke auf `gapminder_2007`. Das erstellte Daten Objekt öffnet sich in einem Reiter im Fenster oben links. Betrachte die Daten.

7.  Ändere neben der Codeblock-Option `#| eval:` den Wert von `false` auf `true`.

8.  Wandel das Dokument in das HTML-Format um (klick: Render) und behebe eventuelle Fehler.

```{r}
#| eval: true
 
gapminder_2007 <- gapminder |> 
  filter(year == 2007) 
```

## Aufgabe 3: Erstellen eines Boxplots

Dies ist eine typische Aufgabe ohne Anfangscode.

1.  Unten wurde bereits ein Codeblock für dich erstellt.

2.  Verwende die Funktion `ggplot()` und das Daten Objekt `gapminder_2007`, um einen Boxplot mit den folgenden visuellen Eigenschaften zu erstellen:

-   Kontinent (Variable: continent) auf der x-Achse
-   Lebenserwartung (Variable: lifeExp) auf der y-Achse
-   Kontinent als Farbe mit dem Argument `fill = continent` innerhalb von `aes()`

3.  Führe den im Codeblock enthaltenen Code aus und behebe alle Fehler.

4.  Die Ausreißer in der Grafik nicht anzeigen (ignorieren). **Hinweis: Verwende eine Suchmaschine oder ein KI-Werkzeug, um die Lösung zu finden.**

5.  Führe den im Codeblock enthaltenen Code aus und behebe alle Fehler.

6.  Was sind die Datentypen der drei Variablen, die für die Zuordnungen visueller Eigenschaften verwendet werden?

```{r}
ggplot(data = gapminder_2007,
       mapping = aes(x = continent,
                     y = lifeExp,
                     fill = continent)) +
  geom_boxplot()
```

## Aufgabe 4: Daten kommunizieren

1.  Das Dokument in das HTML-Format umwandeln (Render) und eventuelle Fehler beheben.

2.  Kehre nun zurück zur Kurswebseite und folge den Schritten um deine lokalen Veränderung mit GitHub zu syncronisieren.
